【裁判字號】    92,易,883
【裁判日期】    920812
【裁判案由】    傷害
【裁判全文】
臺灣臺北地方法院刑事判決                          九十二年度易字第八八三號
    公  訴  人  臺灣臺北地方法院檢察署檢察官
    被      告  丁○○
                乙○○
    共      同
    選任辯護人  葉繼升  律師
    被      告  甲○○
右列被告因傷害案件，經檢察官聲請以簡易判決處刑（九十一年度偵字第八０八三號
），本院簡易庭認不宜以簡易程序判決後，改以通常程序審理，判決如左：
    主  文
甲○○傷害人之身體，累犯，處有期徒刑陸月，如易科罰金以參佰元折算壹日。
丁○○共同傷害人之身體，處拘役貳拾日，如易科罰金以參佰元折算壹日，緩刑貳年
。
乙○○共同傷害人之身體，處拘役肆拾日，如易科罰金以參佰元折算壹日，緩刑貳年
。
    事  實
一、甲○○前因違反麻醉藥品管理條例及肅清煙毒條例等案件，於民國八十二年八月
    六日，經本院以八十二年度訴字第一五０四號判決應執行有期徒刑八年，八十二
    年九月二十九日，經臺灣高等法院以八十二年度上訴字第五九五四號判決應執行
    有期徒刑七年，八十三年四月二十七日，經最高法院駁回上訴確定，八十五年九
    月六日縮短刑期假釋出監，九十年一月二十九日縮刑期滿未經撤銷假釋執行完畢
    。復於九十一年四月十一日下午七時三十分許，在臺北市○○區○○街一０二號
    前，擬駕駛車牌號碼ＬＶ─七五一一號自用小客車，搭載女友戊○○外出上班，
    而啟動雨刷噴水清潔擋風玻璃時，因雨刷水噴濺，不慎噴濕從旁經過之丁○○褲
    管，經丁○○告以前情，並由戊○○向丁○○表示歉意後，甲○○見丁○○仍立
    於車旁，狀似無意離去，因而心生不滿，乃與丁○○理論，互相指責，丁○○遂
    呼叫女兒丙○○下樓，嗣丙○○下樓後，見甲○○與其父丁○○發生爭執，乃立
    於二人之間，欲保護其父丁○○，並要求甲○○注意自己之言詞，同時再叫喚大
    嫂乙○○下樓。乙○○聞聲下樓時，遂於二樓樓梯間順手拿起一支掃把頭業已鬆
    動之掃把，手持掃把柄下樓，甲○○見狀竟萌生傷害之犯意，返身自前開車輛之
    後行李箱內取出一支鋁製球棒，走向丙○○、丁○○二人，先以拳打腳踢暨持球
    棒毆打之方式攻擊丙○○，嗣經丁○○奪下球棒之後，復以徒手方式毆打丁○○
    ，致張佩雲受有創傷併瘀（右肩三×三公分、左肩三×三公分、腹六×四公分、
    左前臂六×三公分、右大腿三×二公分、右小腿三×二公分），丁○○受有頭部
    外傷（右頂部及右後頭部）、右眼結膜下出血、外傷性虹彩炎併眼瞼瘀腫之傷害
    。乙○○、丁○○二人見狀，亦共同還擊，而基於傷害之犯意聯絡，分別由乙○○持掃把柄毆打甲○○頭部，丁○○徒手毆打推擠甲○○之方式，致甲○○受有
    頭部外傷及左肘挫傷之傷害。
二、案經丙○○、丁○○、甲○○訴由臺北市政府警察局文山第一分局報請臺灣臺北
    地方法院檢察署檢察官偵查起訴。
    理  由
一、訊據被告甲○○固供承毆打丙○○、丁○○二人，惟辯稱僅以徒手為之，否認持
    球棒毆打；被告乙○○雖供承持掃把柄毆打甲○○成傷，然辯稱係遭甲○○追打
    時，始返身自衛，非有意傷害；被告丁○○則否認動手毆打甲○○，辯稱其僅被
    動遭受毆打云云。
二、經查，本件爭執之緣由係因被告甲○○啟動車輛雨刷，噴水清潔擋風玻璃時，雨
    刷水噴濺沾濕路過之被告丁○○褲管而起，此據被告甲○○、丁○○二人供承在
    卷，並經證人即乘坐被告甲○○車輛之戊○○指證明確，互核相符。又被告甲○○於戊○○表示歉意後，見被告丁○○仍無意離去，遂與丁○○理論，雙方互有
    指責，被告丁○○乃呼喚女兒即告訴人丙○○下樓後，再由告訴人丙○○再叫喚
    大嫂即被告乙○○下樓，亦經被告甲○○、乙○○供明在卷，並與告訴人丙○○
    指訴之情節相符。
三、次查，被告甲○○與被告丁○○、告訴人丙○○父女雙方間，本僅因不滿對方之
    態度，而互有指責，惟因被告乙○○下樓時，持掃把柄出現，乃引發被告甲○○
    傷害之犯意，因而返身自車輛之後行李箱內取出鋁製球棒，動手毆打被告丁○○
    及告訴人丙○○父女，亦經被告丁○○、乙○○分別供稱：「... 他（指被告甲○○）就下車，我叫我女兒（指告訴人丙○○）下來，要他帶二個小孩上去，我
    來，拿了一支竹子（掃把桿），杜（道年）問你拿棍子幹什麼，乙○○說要保護
    她女兒...。後來他（指被告甲○○）後車箱拿球棒出來，他拿出來以後又走到
    車前，我女兒還是擋在我前面，先用腳踹，再用棒子捅我，捧子捅我女兒的肚子
    還有胸部，腳踹到肚子，我女兒跌倒，我就搶他棒子... 」（見偵查卷第二七頁
    背面丁○○偵訊筆錄），「我在樓上聽到我公公叫我小姑的名字，後來我小姑叫
    我下來帶小孩，我下來時拿竹掃把桿下來，我下（樓）時他們還在吵... 他（指
    被告甲○○）此時就到車子後棒球棒（後車廂）打我小姑的手臂，踢我小姑肚子
    ... 」（見偵查卷第二九頁乙○○偵訊筆錄）等語綦詳，核與告訴人丙○○指訴
    ：「... 我看到我父親已經氣得發抖，我怕他身體不能負荷，我攔我爸爸，我說
    你穿西裝打領帶，可不可以說符合你身分的話.. 他（指被告甲○○）女朋友下
    車站在我旁邊告訴我發生了什麼事，這時我叫大嫂下來，我看到我大嫂拿了一支
    把桿下來，杜先生（指被告甲○○）此時開後車廂拿出一支棒球棍，他一腳就踢
    到我的胃，他球棒用揮的方式打到我的手腳，我倒在地上，我父親搶了他的球棒
    ，因為他一直打我，他從我的後方打我跟我爸爸.... 」（見偵查卷第二八頁背
    面）、「... 他（指被告甲○○）在看到我大嫂拿掃把柄的時候，問我大嫂拿棍
    子做什麼？我大嫂說我要保護我的小孩，不行嗎？甲○○就到車上拿球棒出來，
    我不知道他要做什麼，就在毫無防備的情況下，被他踢倒，並開始拿棍棒打我
    ... 」（見本院九十二年七月二十九日審理筆錄第七頁）等情相符。被告丁○○
    及告訴人丙○○二人，因遭被告甲○○毆打，而分別受有張佩雲：創傷併瘀（
    右肩三×三公分、左肩三×三公分、腹六×四公分、左前臂六×三公分、右大腿
    三×二公分、右小腿三×二公分），丁○○：頭部外傷（右頂部及右後頭部）、
    右眼結膜下出血、外傷性虹彩炎併眼瞼瘀腫之傷害，則有臺北市立萬芳醫院九十
    一年萬甲診字第三九九六號診斷證明書（就診時間：九十一年四月十一日，見偵
    查卷第十三頁）、九十一年六月十七日萬甲診字第四一八二號診斷證明書（就診
    時間：九十一年四月十二日等，見偵查卷第四八頁）、九十一年六月十四日診斷
    證明書（就診時間：九十一年四月十一日等，見偵查卷第十二頁）等件附卷可稽
    。被告乙○○於本院審理時，雖改稱其下樓時，已見到被告甲○○持球棒毆打告
    訴人丙○○云云，然經被告甲○○否認在卷，並與被告丁○○及告訴人丙○○指
    述之情節相違，應以其偵查中之自白為可採。另被告甲○○雖辯稱係遭被告乙○○持掃把毆打後，始自車內取出球棒云云，然經被告乙○○否認在卷。核被告乙○○乃當天最後到場之當事人，且未參與被告甲○○及丁○○父女三人間之口頭
    爭執，此為彼三人所不爭執，是以被告乙○○有無在到場之初即冒然出手打人，
    引發爭端之可能，已非無疑；參以被告甲○○於取出球棒之後，確有毆打被告丁○○及告訴人丙○○父女成傷之情形，已如前述，而被告乙○○則未受被告甲○○之具體攻擊，若謂被告甲○○於遭受被告乙○○毆打成傷後，始出手反擊，衡
    情亦應以被告乙○○為首要目標，而以被告甲○○當時為一年僅三十一歲之青壯
    言，亦難以抵抗阻擋，被告甲○○又豈有任由被告乙○○在場不理，僅毆打其他
    二人之可能？況若被告甲○○於遭被告乙○○毆打後始自車內取出球棒，被告丁○○父女應可預料其取出球棒之用意，自可趁該空檔進入住處躲避，又豈有呆立
    現場，任由被告甲○○返回車前攻擊之可能？至於證人戊○○雖證稱被告乙○○
    持棍子毆打被告甲○○後，被告甲○○始取出球棒云云（見偵查卷第四四頁背面
    ），惟其指證被告乙○○「從甲○○正面打下去，打到頭部，中間隔著丁○○、
    丙○○... 」云云（見偵查卷第四五頁），核與被告甲○○所辯「... 我下車要
    跟他們理論，後面就有人拿棍子從我頭上打下去... 」（見偵查卷第二七頁）、
    「... 事實上是我和丁○○爭執的時候，乙○○從我的後方跑過來攻擊我的頭部
    ，然後我才回到車上拿球棒... 」（見本院九十二年七月二十九日筆錄第三頁）
    等語不符；所稱「... 甲○○跑後車廂拿鋁棒，我下車拉扯，甲○○鋁棒掉了，
    讓丁○○拿到（撿到），我和四名被告（指本件被告三人及告訴人丙○○）拉扯
    ，然後甲○○爸爸就衝下來。」、「（有無人打甲○○？）我有看到伯伯有打甲○○，甲○○踢他是沒踢到」（見偵查卷第四四頁背面、第四五頁）等衝突情形
    ，竟僅致空手之被告甲○○受有左肘挫傷之傷害（按頭部外傷為遭被告乙○○持
    掃把柄毆打所致），拾得鋁棒之被告丁○○父女，反受有頭部及全身多處傷害亦
    難想像，因認證人戊○○所述應屬迴護附和被告甲○○之詞，不足採信，被告甲○○辯稱於受被告乙○○毆打後，始取出球棒，且球棒始終在被告丁○○手中云
    云，均非可採。被告甲○○持球棒毆打並踢打告訴人丙○○，暨徒手毆打被告丁○○成傷，堪予認定。
四、又查，被告甲○○於衝突中，遭被告乙○○持掃把柄毆打頭部受傷，並遭被告丁○○徒手毆打致左肘挫傷之事實，業據被告甲○○指訴在卷，並有臺北醫學大學
    附設醫院九十一年四月十八日甲診字第一八四三號診斷證明書（診療日期九十一
    年四月十一日，見偵查卷第十四頁）一件附卷可稽。又以被告丁○○、乙○○為
    翁媳關係，渠等於被告丁○○及告訴人丙○○父女遭被告甲○○攻擊毆打時，分
    別以掃把柄及徒手毆打之方式毆打被告甲○○，雖因事出突然，無事前謀議聯絡
    之可能，惟於行為時就此一還擊舉動，顯具有相互認識暨共同參與之默示合意。
    被告乙○○雖辯稱其為逃避被告甲○○之追趕而返身自衛云云，然經被告甲○○
    否認在卷；查渠等爭執地點始終在臺北市○○區○○街一０二、一０四號間，且
    被告甲○○於被告丁○○取得球棒後，即持續毆打被告丁○○，並未停手，此據
    被告丁○○供明在卷，是被告甲○○應無單獨追趕被告乙○○之可能，參以被告
    乙○○於警詢時自承：「（你為何持該掃把毆傷甲○○？）因為甲○○持續毆打
    丙○○，本人迫於無奈且了阻止傷害行為繼續發生及自我防衛，才持掃把毆傷甲○○的頭部一下」等語（見偵查卷第十一頁），益證其係於被告甲○○毆打告訴
    人丙○○期間，動手毆打被告甲○○，而非事後遭其追趕之防衛舉動。至於被告
    丁○○否認傷害，辯稱僅受被告甲○○之毆打云云，則與證人呂少貴指證雙方互
    有推打之情節有異（見偵查卷第六二頁背面），並經被告即告訴人甲○○指訴明
    確，因認其所辯未動手毆打云云，亦不足採。被告丁○○、乙○○二人毆打被告
    甲○○成傷，亦堪認定。
五、核被告等所為，均係犯刑法第二百七十七條第一項之傷害罪。被告甲○○於同時
    同地，因同一原因毆打被告丁○○及告訴人丙○○二人成傷，係以一行為觸犯數
    罪名，應依想像競合犯之規定論以一傷害罪。被告丁○○、乙○○二人雖無事先
    之謀議，惟於行為時互有相互之認識及參與，仍應認有共同之意思聯絡與行為分
    擔（最高法院七十三年台上字第一八八六號、二三六四號判例參照），應成立共
    同正犯。又被告甲○○前因違反麻醉藥品管理條例及肅清煙毒條例等案件，於八
    十二年八月六日，經本院以八十二年度訴字第一五０四號判決應執行有期徒刑八
    年，八十二年九月二十九日，由臺灣高等法院以八十二年度上訴字第五九五四號
    判決應執行有期徒刑七年，八十三年四月二十七日，經最高法院駁回上訴確定，
    八十五年九月六日縮短刑期假釋出監，九十年一月二十九日縮刑期滿未經撤銷假
    釋執行完畢，有臺灣高等法院被告全國前案紀錄表一件在卷可考，其於五年內再
    犯本件有期徒刑之罪，為累犯，應依法加重其刑。爰分別審酌被告甲○○、丁○○、乙○○三人之素行、動機、犯罪手段、所致傷情、所生危害及渠等犯罪後之
    態度等一切情狀，分別量處如主文所示之刑，並均諭知易科罰金之折算標準。末
    查，被告丁○○、乙○○前未曾受有期徒刑以上刑之宣告，有臺灣高等法院被告
    全國前案紀錄表等件附卷可憑，渠等因見親人遭受攻擊，一時失慮而犯本件之罪
    ，本院認其經此偵審程序之教訓後當知警惕而無再犯之虞，前開所宣告之刑以暫
    不執行為適當，爰併宣告緩刑二年，用啟自新，以勵來茲。
據上論斷，應依刑事訴訟法第四百五十二條、第二百九十九條第一項前段，刑法第二
十八條、第五十五條、第二百七十七條第一項、第四十七條、第七十四條第一款、第
四十一條第一項前段，罰金罰鍰提高標準第一條前段、第二條，判決如主文。
本案經檢察官陳舒怡到庭執行職務
中     華     民     國     九 十 二     年     八     月     十 二     日
                                      臺灣臺北地方法院刑事第五庭
                                          法  官    劉方慈
右正本證明與原本無異。
如不服本判決，應於判決送達後十日內，向本院提出上訴狀。
                                          書記官    殷玉芬
中     華     民     國     九 十 二     年     八     月     十 四     日
中華民國刑法第二百七十七條
 (普通傷害罪)
傷害人之身體或健康者，處三年以下有期徒刑、拘役或一千元以下罰金。
犯前項之罪因而致人於死者，處無期徒刑或七年以上有期徒刑；致重傷者，處三年以
上十年以下有期徒刑。


司法院資訊處製作；財團法人民間司法改革基金會備份。
